# IPO疑难问题讨论：同一控制&一致行动

提问人：tony868lamy 时间：2011-10-20 01:17:22
2010 年第二期保荐代表人培训笔记中提到：
（一）“1、同一控制下企业合并，合并前利润应单独列示，作为非经常性损益；根据会计准则的规定，同一控制下的企业合并必须满足严格的限定条件，要求参与合并的企业在合并前后均受同一方或相同的多方最终控制且该控制并非暂时性的。【能够认定为同一控制下企业合并的情形一般是指同一企业集团内部企业之间的合并，除此之外，一般不作为同一控制下的企业合并；两边股权结构需要一模一样，有一点点差异都不允许。】 　　①同一方：是指对参与企业合并的企业在合并前后均实施最终控制的投资者； 　　②相同的多方：通常是指根据投资者之间的协议约定，在对被投资单位的生产经营决策行使表决权时发表一致意见的两个或两个以上的投资者。【相同多方持有的股份至少51%会里才会认可；委托持股、代持、信托都不会被认可，代持协议没有可信度；非常严格，不能通融】【又一个想法，如果是企业比较容易造假的文件或者方式，会里一般也会抱着你会造假的心态不会认可的。】”
（二）“控股股东和实际控制人认定中的代持问题处理：核心是按持有的股权认定，如果有代持协议，还要看客观真实依据才能接受，仅有代持协议不能接受（原因在于代持协议容易签署，造假容易）。国有企业代持安排被认可条件：（ 1 ）国资批准，工商局做了代持登记；（ 2 ）了解什么原因代持，是否身份限制”
阅读上述内容（IPO创业板发行审核尺度）后有几点不明白之处想向各位大师请教：
（ 1 ）如何理解“两边股权结构需要一模一样，有一点点差异都不允许”？
（ 2 ）如何理解“能够认定为同一控制下企业合并的情形一般是指同一企业集团内部企业之间的合并，除此之外，一般不作为同一控制下的企业合并”？同一自然人控制下完成的企业合并能否通过审核？什么条件下才能跨期所谓“一般”的门槛变得不一般？
（ 3 ）相同的多方认定中如果认为“委托持股、代持、信托都不会被认可，代持协议没有可信度”不可行的话，那么一致行动人协议是否能够得到认可？
（ 4 ）“还要看客观真实依据才能接受，仅有代持协议不能接受（原因在于代持协议容易签署，造假容易）”会里主要是指哪些客观真实依据？一致行动人协议应该也要参照此标准吧？
（ 5 ）法律层面，一切行动人在对被投资单位的生产经营决策行使表决权时如何发表一致意见？（即：如何能做到行动一致？）是否将与股权所有权相关的表决权授予其中一位投资者，保留与股权所有权相关的处分权、收益权等？（即：多方中只有一方参与生产经营决策？）

回答人：chenyiwei
回复 tony868lamy 的帖子
个人一点想法，供讨论：
1 、“两边股权结构需要一模一样，有一点点差异都不允许”的理解似乎偏于严格了。按照会计准则的本意，只要参与合并各方均同受同一个最终控制方或者相同多方最终控制且控制系非暂时性即可，并不要求各方股权结构完全一致。在认定为同一控制下合并的前提下，对于股权结构的差异部分，也可作为与企业合并同时发生的收购少数股权等方式处理。 2 、同受同一自然人最终控制的企业之间的合并也是同一控制下的合并。 3 、一致行动人协议从某种角度讲可能稍好些，因为毕竟还可以有历史上这些人之间在表决时是否确实采取了一致行动等相对较为客观的证据。但巧合的“一致行动”并不代表存在法律上具有约束力的“一致行动人关系”，最好还是能有股权结构等方面的客观证据（例如实际控制人持股超过 50 ％）作为支持，并说明建立一致行动人关系是否具有合理的商业理由。仅仅有一致行动人协议本身应该是不能得到认可的。 4 、一致行动人关系本质上是为了扩大在其中居于主导地位的人（控股股东、实际控制人）对公司的控制力。因此其余一致行动人应当在表决时按照控股股东、实际控制人的指示投票，与表决权委托在某些方面类似。

提问人：tony868lamy 时间：2011-10-20 10:59:20
回复 chenyiwei 的帖子
对陈老师的想法表示认同。但非上市公司的历史表决记录（如：会议纪要）是可以重新起草的，以前年度董事会决议与股东（大）会决议都是可以替换的（如果没有工商登记），章程中未硬性要求记载一致行动人表决权归属。“确实采取了一致行动等相对较为客观的证据”又还有哪些能用来认定那份一致行动人协议的有效性（能够在会计上满足同一控制下企业合并有关“相同多方”的标准）呢？即使出具一份法律意见书明确“一致行动”是各方真实意思表示，也是无法保证日后（未来较长的时期内）在各方不同利益的驱使下能达成统一的经营决策战线；与此同时，也无法澄清作为一个独立的投资者（假设与其他一致行动的投资方无关联关系，只是商业合作伙伴）为何将与股权所有权相关的表决权授予其中一位投资者，只保留与股权所有权相关的处分权、收益权等。那最后我们仅存的办法难道只有利用以下可能成为一致行动人的情形去推敲其存在合理的商业理由。
在上市公司的收购及相关股份权益变动活动中有一致行动情形的投资者，互为一致行动人。如无相反证据，投资者有下列情形之一的，为一致行动人： (1)投资者之间有股权控制关系。
(2)投资者受同一主体控制。
(3)投资者的董事、监事或者高级管理人员中的主要成员，同时在另一个投资者担任董事、监事或者高级管理人员。
(4)投资者参股另一投资者，可以对参股公司的重大决策产生影响。
(5)银行以外的其他法人、其他组织和自然人为投资者取得相关股份提供融资安排。
(6)投资者之间存在合伙、合作、联营等其它经济利益关系。
(7)持有投资者30%以上股份的自然人，与投资者持有同一上市公司股份。
(8)在投资者任职的董事、监事及高级管理人员，与投资者持有同一上市公司股份。
(9)持有投资者30%以上股份的自然人和在投资者任职的董事、监事及高级管理人员，其父母、配偶、子女及其配偶、配偶的父母、兄弟姐妹及其配偶、配偶的兄弟姐妹及其配偶等亲属，与投资者持有同一上市公司股份。
(10)在上市公司任职的董事、监事、高级管理人员及其前项所述亲属同时持有本公司股份的，或者与自己或者前项所述亲属直接或者间接控制的企业同时持有本公司股份。
(11)上市公司董事、监事、高级管理人员和员工与其所控制或者委托的法人或者其他组织持有本公司股份。
(12)投资者之间具有其他关联关系。
个人观点：利用一致行动人的手段来实现相同多方的认定存在较多的实质障碍，且需要较为专业的判断，如果没有确凿的证据（一致行动人在同一控制下）发行审核方一般是不会冒险的，很难奏效。

回答人：chenyiwei
确实，对一致行动人的认定需要谨慎，尽可能找到有说服力的证据，尤其是对建立一致行动关系提供合理的商业理由。